臺灣彰化地方法院交通事件裁定　　　　 94年度交聲字第215號
移送機關　　交通部公路總局台中區監理所彰化監理站
受處分人
即異議人　　甲○交通有限公司
法定代理人　王淑真
上列受處分人因違反道路交通管理處罰條例案件，對於交通部公
路總局台中區監理所彰化站中華民國94年4月25日所為之處分（
原處分案號：彰監四字第裁64-JC0000000號），聲明異議，本院
裁定如下：
    主  文
異議駁回。
    理  由
一、原處分機關即交通部公路總局台中區監理所彰化監理站略以
    ：異議人即受處分人甲○交通有限公司（以下稱異議人）所
    屬車牌號碼9K-356號營業貨運曳引車，於93年11月24日13時
    30分許，由呂春男駕駛，行經台16線7.3公里西向處時，遭
    南投縣政府警察局集集分局警員陳沛沂舉發「吊銷駕照期間
    仍行駛公路（罰車主）」，且指定應於同年12月9日到案，
    嗣經原處分機關調查結果，認有「駕駛執照吊扣期間駕車」
    之違規行為，改依道路交通管理處罰條例第21條之1第1項第
    7款及違反道路交通管理事件統一裁罰基準表等規定，於94
    年4月25日以彰監四字第裁64-JC0000000號違反道路交通管
    理事件裁決書裁處異議人罰鍰新臺幣（下同）80,000元，並
    吊扣汽車牌照3個月在案。異議人聲明異議理由略以：車牌
    號碼9K-356號營業貨運曳引車係靠行車，該車實際所有人係
    呂春南，其明知駕照遭吊銷仍駕車，具有可歸責事由，聲請
    撤銷原對異議人之處分，另對呂春南裁罰云云。
二、按經營汽車運輸業，應依法規定之要件申請核准籌備，且經
    核准籌備之汽車運輸業，應自核准之日起，6個月內籌備完
    竣。汽車運輸業應於籌備期間依法辦理公司或商業登記，並
    報請該管公路主管機關核准發給汽車運輸業營業執照及公路
    汽車客運業之營運路線許可證後，方得開始營業或通車營運
    ，公路法第37條、第38條及第39條第1、2項定有明文。而汽
    車運輸業應對所屬車輛、駕駛人及僱用之從業人員應負管理
    責任，汽車運輸業管理規則第19條亦有明定。可知，由於汽
    車運輸業以汽車經常性在道路上行駛而經營其業務，為確保
    其他用路人之安全，乃須對於其營業用車輛之狀態、駕駛人
    之資格及營業方式等事項為較嚴謹之管理，是公路主管機關
    為統一管理汽車運輸業，乃在公路法中就汽車運輸業之設立
    及經營訂定規範，一般自然人非經相關設立程序，依法不能
    經營汽車運輸業，而依道路交通安全規則第9條第1項及交通
    部之核定，汽車依其種類及自用、營業用之不同，核發不同
    型式、顏色及編號之號牌，其中營業大貨車（包括貨運曳引
    車）牌照顏色為綠底白字，自用大貨車（包括自用曳引車）
    則為白底綠字，僅有經營汽車運輸業者才能申領營業大貨車
    之牌照，易言之，大貨車之所有人必須是汽車運輸業者，主
    管機關才會核發營業大貨車之牌照，並辦理新領牌照登記，
    營業大貨車之所有人均應為汽車運輸業者，讓汽車運輸業者
    即是營業大貨車之所有人，同時負擔公路法中對汽車運輸業
    及道路交通安全規則中對汽車所有人所課之義務（如定期驗
    車、維持汽車可安全行駛狀態等），而主管機關就前揭法規
    所規定之義務，只須針對汽車運輸業者即營業大貨車之登記
    所有人為管理即可，此實為前揭法規之立法目的；次按汽車
    駕駛人駕駛大貨車，有駕駛執照吊扣期間駕車情形者，汽車
    所有人處40,000元以上80,000元以下罰鍰，並當場禁止該汽
    車駕駛人繼續駕駛及扣留其車輛牌照，並吊扣其汽車牌照3
    個月，道路交通安全管理條罰條例第21條之1第1項第7款、
    第3項分別定有明文；另交通部於民國90年8月29日交路九十
    字第009390號函釋中亦載明「道路交通管理處罰條例新增第
    21 條之1，其立法意旨係為加重大型車輛駕駛人使用不合規
    定執照駕車之處罰，同時加重汽車所有人之管理之責，故原
    條文為兩者皆處罰鍰，並吊扣汽車牌照3個月．．．」，足
    見上開條文係為加強道路交通管理與確保交通安全，所課予
    汽車所有人對所屬駕駛人或僱用人管理及督導責任，故道路
    交通管理處罰條例第21條之1對汽車所有人處罰之規定，於
    汽車運輸業為汽車所有人之情形，應指向主管機關登記之「
    汽車所有人」而言，且不以同時為民法上之「所有權人」為
    必要，蓋民法所有權之歸屬與本條對汽車所有人之規定各有
    其不同之立法目的，後者有監督管理之目的，倘若僵化的認
    為本條之汽車所有人必須同時為民法上之所有權人，恐將致
    行政管理之目的無法發揮作用。
三、經查：
    (一)異議人所屬車牌號碼9K-356號營業貨運曳引車之駕駛人呂
      春男前因酒駕遭吊扣駕駛執照（吊扣期間自93年1月15日
      起至94年1月14日止），竟於吊扣期間之93年11月24日13
      時30分許，仍駕駛上開營業貨運曳引車，行經前揭地點時
      為警掣單舉發等情，此有駕駛人呂春男汽車駕照基本資料
      及南投縣政府警察局投警交字第JC0000000號舉發違反道
      路交通管理事件通知單附卷可稽，亦為異議人所不否認，
      堪認本件違規為真實，合先敘明。
    (二)異議人雖以前詞置辯，並提出契約書一份為憑。惟汽車運
      輸業所稱之「靠行」，係指汽車實際上之所有權人為達營
      業之目的，而約定以汽車運輸業者之名義為所有人向監理
      機關申領營業牌照，並登記為汽車所有人之謂，是「靠行
      」契約雙方當事人（即汽車運輸業者【俗稱車行】與汽車
      之實際所有人）雖無實際移轉所有權之意思，可認民法上
      之汽車實際所有權人仍為原車主（或出資人），然監理機
      關之登記所有人應為汽車運輸業者無訛，則揆諸前揭說明
      ，對該營業車輛、該營業車輛駕駛人及營業行為之管理，
      即應由登記為所有人之汽車運輸業者負責，至於何人始為
      汽車之實際所有人，雙方如何分配私法或公法義務之最後
      負擔，僅是汽車運輸業者與「靠行」之人間民事契約關係
      ，尚不得據以為對抗交通裁罰之理由。查本件車牌號碼9K
      -356號營業貨運曳引車係登記於異議人名下，既為異議人
      之代表人王淑真所自承，復有車號汽車新領牌照登記書一
      紙及營用汽車貨運業接受個別經營者（寄行）委託服務契
      約書一份在卷可憑，足認異議人即為道路交通管理處罰條
      例第21條之1之汽車所有人，呂春男為營業之目的，而將
      上開營業貨運曳引車登記予異議人名下，並擔任該車輛之
      駕駛人，駕駛該汽車以異議人公司之名義營業，異議人對
      其自應善盡監督管理義務，並依法負擔本條汽車所有人之
      責任，否則，倘允許異議人得以非實際汽車所有人即免除
      其責任，豈非使對汽車運輸業者特別為管理之立法規範形
      同具文，是異議人前揭辯詞無足憑採。
四、綜上所述，異議人甲○公司既為上開車牌號碼9K-356號營業
    貨運曳引車之所有人，原處分機關據依道路交通安全管理條
    罰條例第21條之1第1項第7款、第3項及違反道路交通管理事
    件統一裁罰標準及處理細則等規定，處罰汽車所有人即異議
    人甲○公司80,000元之罰鍰，並吊扣汽車牌照3個月，核無
    違誤，是異議人之上開聲明，為無理由，應予駁回。至異議
    人與呂春男間之上開契約內容雖有約定應由呂春男負擔被舉
    發違反交通規則所衍生之責任，然此乃異議人與呂春男間以
    契約界定渠等私法上權利義務範疇之約定，並不因此影響異
    議人在公法上應對其汽車之駕駛人負上開管理之責任，附此
    敘明。
五、據上論斷，應依道路交通案件處理辦法第十九條，裁定如主
    文。
中    華  　民  　國　　94  　年　　5　   月　　25    日
                  交通法庭法      官　吳  永  梁
右正本證明與原本無異。
如不服本裁定，應於裁定送達後5日內，向本院提出抗告狀。
                          法院書記官  陳  美  敏
中    華  　民  　國　　94  　年　　5　   月　　27    日
